臺灣新北地方法院民事判決
111年度再易字第12號
再  審原告  楊魯豫  


再  審被告  賴順斌  
上列當事人間侵權行為損害賠償事件，再審原告對於民國111年4
月13日本院110年度簡上字第348號確定判決，提起再審之訴，本
院判決如下：
    主  文
再審之訴駁回。
再審訴訟費用由再審原告負擔。
    理  由
一、按再審之訴，應於30日之不變期間內提起；前項期間，自判
    決確定時起算，判決於送達前確定者，自送達時起算；其再
    審之理由發生或知悉在後者，均自知悉時起算，民事訴訟法
    第500條第1、2項定有明文。本件再審原告就本院110年度簡
    上字第348號確定判決（下稱原確定判決）提起再審，原確
    定判決因不得上訴，於111年4月13日宣示時確定，並於同年
    月18日送達再審原告。再審原告以原確定判決有民事訴訟法
    第496條第1項第13款、第497條規定之再審事由，於同年5月
    13日具狀向本院提起再審之訴，未逾上開30日之法定不變期
    間。
二、再審原告起訴主張：
　㈠原確定判決認定「本件車禍發生前A車是行駛於C車右前方，
    二車行駛於同車道；C車行車速度超過法定上限等情，已如
    前述。二車於肇事前既行駛於同一車道，A車又屬前車，依
    道路交通安全規則第93條、第94條規定岳芝楓騎乘C車本應
    注意不得超速，且與前車(A車)保持隨時可以煞停之距離不
    得超越或與其併行。岳芝楓騎乘C車，既違反交通安全規則
    第93條、第94條規定超速、未與A車保持安全距離、未注意
    車前狀況，因此才於A車突然向左偏行時閃避不及，造成追
    撞，就本件車禍發生自與有過失。經審酌兩造過失情節後，
    認賴順斌、岳芝楓，應就本件車禍事故自負1/2過失責任」
    云云，本件再審原告則依民事訴訟法第496條第1項第13款及
    同法第497條之規定，提起本件再審訴訟，其中未經審酌足
    以影響於原確定判決之重要證物如下：
　⒈查本件再審被告於107年11月10日上午10時25分許，騎乘車牌
    號碼000-000號普通重型機車，沿新北市板橋區浮洲橋機車
    道自樹林往板橋方向行駛，行至編號032680號燈桿處（下稱
    案發地），本應注意變換車道時，應先顯示欲變換車道方向
    之燈光，且變換車道時，應讓直行車先行，並注意安全距離
    ，而依當時天候晴、日間自然光線、路面乾燥無缺陷、無障
    礙物、視距良好等情，客觀上並無不能注意之情事，疏未注
    意，而未先打方向燈即逕自向左偏行超越前方騎乘車牌號碼
    000-0000號普通重型機車之騎士，適有再審原告之女即被害
    人岳芝楓自機車道左側後方騎乘車牌號碼000-000號普通重
    型機車行駛至案發地，為閃避突然向左偏移而出現在前方之
    再審被告，因而造成本件交通事故，並致被害人岳芝楓右顱
    顏、額顴部鈍力傷、右額顴骨骨折合併右上顎關節脫臼合併
    顱內出血、中樞神經休克死亡，業經鈞院109年度審交易字
    第688號刑事判決確定在案。
  ⒉依鈞院109年度審交易字第688號刑事判決及臺灣新北地方檢
    察署109年度調偵字第936號起訴書之證據清單所載，本件交
    通事故有新北市政府板橋分局轄內岳芝楓車禍死亡案現場勘
    察報告、新北市政府警察局鑑驗書及國立澎湖科技大學再審
    被告賴順斌、被害人岳芝楓交通事故案鑑定意見書，再審原
    告為釐清再審被告是否有違反道路交通安全規則第93條之規
    定，超速行駛且突向左側變換車道或偏移擬超越前車，使後
    方接近之被害人岳芝楓不及採取有效反應行為，重大過失行
    為致兩車擦撞之事實，而有被害人岳芝楓失控倒地之結果，
    故於原確定判決訴訟程序中聲請調閱上開新北市政府板橋分
    局轄內岳芝楓車禍死亡案現場勘察報告、新北市政府警察局
    鑑驗書及國立澎湖科技大學再審被告賴順斌、被害人岳芝楓
    交通事故案鑑定意見書。
  ⒊惟原確定判決漏未調閱斟酌上開重要證物，且該重要證物足
    以動搖原確定判決之結果，遽認被害人岳芝楓違反道路交通
    安全規則第93條、第94條規定超速、未與A車保持安全距離
    、未注意車前狀況，因此於再審被告突然向左偏行時閃避不
    及，造成追撞，認被害人岳芝楓應就本件車禍事故負1/2過
    失責任，為此，再審原告爰依原確定判決有民事訴訟法第49
    6條第1項第13款、第497條規定之再審事由，對原確定判決
    提起再審之訴。
　㈡並聲明：
　⒈原確定判決廢棄。
　⒉第一審判決不利再審原告之部分廢棄。
　⒊上開廢棄部分，再審被告應再給付再審原告新台幣40萬元，
    及自109年8月21日起至清償日止，按週年利率5%計算之利息
    。
　⒋再審被告於原確定判決之上訴駁回。
三、復按再審之訴顯無再審理由者，得不經言詞辯論，以判決駁
    回之，民事訴訟法第502條第2項亦有明文。所謂「顯無再審
    理由」，係指再審原告所主張之再審理由不經調查即可認定
    ，在法律上顯無理由而不能獲得勝訴之判決者而言，法院依
    此得不經言詞辯論，以判決駁回再審之訴。本件再審原告以
    前揭事證，主張原確定判決有民事訴訟法第496條第1項第13
    款、第497條規定之再審事由，茲分論如下：
  ㈠按民事訴訟法第496條第1項第13款「當事人發現未經斟酌之
    證物或得使用該證物者。且如經斟酌可受較有利益之裁判者
    」之再審事由部分，必以該證據若經斟酌可受較有利益之裁
    判為限。且所謂當事人發現未經斟酌之證物或得使用該證物
    ，係指前訴訟程序事實審言詞辯論終結前已存在之證物，因
    當事人不知有該證物致未經斟酌，而現始知之，或雖知有該
    證物而不能使用，現始能使用者而言（最高法院29年度上字
    第1005號判決意旨參照）。又當事人以發現得使用未經斟酌
    之證物為再審理由者，並應就其在前訴訟程序不能使用之事
    實，依民事訴訟法第277條前段規定負舉證責任。至同法第4
    97條所謂「重要證物漏未斟酌」，專指物證在前訴訟程序中
    ，就該已經存在並「已提出」證據聲明之證據，而第二審並
    未認為不必要而仍忽略證據聲明未為調查，或已為調查而未
    就其調查之結果予以判斷者而言。或者忽視當事人聲明之證
    據不予調查，或者就聲請或依職權調查之證據未為判斷，均
    不失為漏未斟酌，且以該證物足以動搖原確定判決為限。若
    已在前判決理由中說明其為不必要之證據，或說明就調查之
    結果並不能為有利再審原告之事實判斷，則為已加斟酌，不
    得作為再審理由。
  ㈡再審原告主張原確定判決漏未斟酌板橋分局現場勘察報告、
    鑑驗書、澎湖科技大學交通事故案鑑定意見書，且該重要證
    物足以動搖原確定判決之結果，據而主張再審被告之重大過
    失行為，如經斟酌再審原告應可受較有利之裁判云云。然查
    ，上開警局勘察報告、鑑驗書、澎湖科大交通事故案鑑定意
    見書，係於前審言詞辯論終結前已存在之證物（見調解卷第
    62頁至第64頁），再審原告並無不知其存在，或無不能使用
    之情，致本院未經斟酌。是前開證據非屬民事訴訟法第496
    條第1項第13款所謂之「發現未經斟酌之證物」。再者，於
    前訴訟程序最後言詞辯論期日中，兩造亦稱別無其他主張及
    舉證。且原確定判決事實及理由欄第八點亦載明「兩造其餘
    主張及攻擊防禦方法，與本院判決結果無涉，爰不逐一論列
    說明」，依上開說明，亦與同法第497條就該已經存在並「
    已提出」證據聲明之證據之要件而漏未斟酌之要件有間。況
    且，證據調查及取捨與否，本屬事實審法院之職權，是再審
    原告上開主張之再審事由，自不符合民事訴訟法第496條第1
    項第13款、第497條規定之再審之訴要件。
四、從而，本件再審原告依民事訴訟法第497條、第496條第1項
    第13款規定提起再審之訴，顯無再審理由，爰不經言詞辯論
    ，逕以判決駁回。
五、據上論結，本件再審之訴為顯無再審理由，依民事訴訟法第
    502條第2項、第78條，判決如主文。
中　　華　　民　　國　　111 　年　　12　　月　　5 　　日
                  民事第五庭   審判長 法　官　高文淵
                                      法　官  鄧雅心
                                      法　官  連士綱
正本係照原本作成。
本判決不得上訴。
中　　華　　民　　國　　111 　年　　12　　月　　5 　　日
                                      書記官　游曉婷